【裁判字號】    98,訴,2251
【裁判日期】    990423
【裁判案由】    拆屋還地
【裁判全文】
臺灣板橋地方法院民事判決              98年度訴字第2251號
原      告  乙○○
            丙○○
上列二人共
同訴訟代理
人          吳榮達律師
被      告  甲○○    住臺北縣土城市○○街56巷1號4樓
                      居臺北縣中和市○○路161巷10弄2號
            丁○○    住臺北縣中和市○○路161巷10弄2號
                      居臺北縣中和市○○路335巷35號之3
                      4樓
上列當事人間請求拆屋還地等事件，經本院於民國99年3 月31日
言詞辯論終結，判決如下：
    主  文
被告甲○○應自坐落臺北縣中和市○○段五二六地號、五二七地
號土地上門牌號碼為臺北縣中和市○○路一六一巷十弄二號如附
圖所示編號Ａ部分壹層樓建物遷出（其中坐落臺北縣中和市○○
段五二六地號土地部分之建物面積為七十四點八三平方公尺，坐
落臺北縣中和市○○段五二七地號土地部分之建物面積為零點六
平方公尺）。
被告丁○○應將坐落臺北縣中和市○○段五二六地號、五二七地
號土地上如附圖所示編號Ａ部分面積七十五點四三平方公尺之建
物即門牌號碼為臺北縣中和市○○路一六一巷十弄二號壹層樓房
屋，及如附圖所示編號Ｂ部分面積零點陸捌平方公尺之雨棚拆除
，將該部分土地返還原告及其他全體共有人。
訴訟費用由被告甲○○負擔百分之三，被告丁○○負擔百分之九
十七。
本判決第一項於原告以新臺幣柒萬貳仟元為被告甲○○預供擔保
後，得為假執行；但被告甲○○如以新臺幣貳拾壹萬陸仟元為原
告預供擔保後得免為假執行。
本判決第二項於原告以新臺幣壹佰玖拾壹萬元為被告丁○○預供
擔保後，得為假執行；但被告丁○○如以新臺幣伍佰柒拾壹萬捌
仟陸佰肆拾參元為原告預供擔保後得免為假執行。
    事實及理由
壹、程序方面
  (一)按訴狀送達後，原告不得將原訴變更或追加他訴，但請求之
    基礎事實同一，或擴張、減縮應受判決事項之聲明者，不在
    此限，民事訴訟法第255 條第1 項第2 、3 款定有明文。查
    原告起訴原聲明請求：1.被告甲○○應自坐落臺北縣中和市
    ○○段526 地號（重測前為漳和段山腳小段56之12地號）土
    地上，門牌號碼為臺北縣中和市○○路161 巷10弄2 號如附
    圖所示Ａ部分房屋（面積約80平方公尺，以實測為準）遷出
    。2.被告丁○○應將坐落於臺北縣中和市○○段526 地號（
    重測前為漳和段山腳小段56之12地號）土地上，門牌號碼為
    臺北縣中和市○○路161 巷10弄2 號如附圖所示Ａ部分房屋
    面積約80平方公尺（以實測為準）拆除；並將土地遷讓返還
    原告及其他共有人全體。嗣於本院囑託臺北縣中和地政事務
    所現地測量後，另依照地政機關測量成果更正其請求判決事
    項之聲明為：1.被告甲○○應自坐落臺北縣中和市○○段52
    6 地號、527 地號土地上門牌號碼為臺北縣中和市○○路16
    1 巷10弄2 號如附圖所示Ａ部分房屋遷出，其中坐落臺北縣
    中和市○○段526 地號土地上之房屋部分面積為74.83 平方
    公尺，另坐落臺北縣中和市○○段527 地號土地上之房屋部
    分面積為0.6 平方公尺。2.被告丁○○應將坐落於臺北縣中
    和市○○段526 地號土地上如附圖所示Ａ部分房屋面積74.8
    3 平方公尺、附圖所示Ｂ部分雨棚面積0.68平方公尺及坐落
    臺北縣中和市○○段527 地號土地上如附圖所示Ａ部分房屋
    面積0.6 平方公尺拆除，並將土地返還原告及其他全體共有
    人。核原告上開所為係本於同一所有權之物上請求權，並未
    變更訴訟標的，且係本於系爭房屋占用其所有土地之同一請
    求基礎事實，而擴張應受判決事項之聲明，依民事訴訟法第
    255 條第1 項第2 、3 款規定，尚屬無礙，應予准許。
  (二)被告均經合法通知未於最後言詞辯論期日到場，核無民事訴
    訟法第386 條各款所列情形，爰依原告聲請，由其一造辯論
    而為判決。
貳、實體方面
一、原告主張：
  (一)坐落臺北縣中和市○○段526 、527 地號土地（重測前分別
    為漳和段山腳小段56之12、56之15地號，下稱系爭土地）乃
    原告與其他共有人共有，遭被告丁○○之父親劉正倫無權占
    有，並在其上建有門牌號碼為臺北縣中和市○○路161 巷10
    弄2 號房屋，嗣劉正倫去逝，由丁○○繼承系爭建物所有權
    ，並繼續占有系爭土地及房屋。經原告發現後，被告丁○○
    竟將系爭房屋如附圖所示編號Ａ部分（下稱系爭建物）出租
    予被告甲○○，現由被告甲○○占有使用中。系爭房屋坐落
    系爭土地上，係屬無權占有，被告丁○○就系爭房屋具有事
    實上處分權，又被告甲○○為實際占有系爭房屋為使用收益
    之人，其等行為顯已侵害原告及其他全體共有人關於系爭土
    地所有權之完整，並致原告及其他全體共有人無法就系爭土
    地任何使用收益，嚴重損害原告及所有共有人之權益，爰依
    民法第767 條、第821 條規定，請求被告甲○○應自坐落臺
    北縣中和市○○段526 、527 地號土地上門牌號碼為臺北縣
    中和市○○路161 巷10弄2 號如附圖所示編號Ａ部分房屋遷
    出。另被告丁○○應將坐落臺北縣中和市○○段526 、527
    地號土地上如附圖所示編號Ａ部分面積75.43 平方公尺之建
    物，及如附圖所示編號Ｂ部分面積0.68平方公尺之雨棚拆除
    ，將該部分土地返還原告及其他全體共有人。
  (二)聲明：1.被告甲○○應自坐落臺北縣中和市○○段526地號
    、527 地號土地上門牌號碼為臺北縣中和市○○路161 巷10
    弄2 號如附圖所示編號Ａ部分房屋遷出，其中坐落臺北縣中
    和市○○段526 地號土地上之房屋部分面積為74.83 平方公
    尺，另坐落臺北縣中和市○○段527 地號土地上之房屋部分
    面積為0.6 平方公尺。2.被告丁○○應將坐落於臺北縣中和
    市○○段526 地號土地上如附圖所示Ａ部分房屋面積74.83
    平方公尺、附圖所示Ｂ部分雨棚面積0.68平方公尺及坐落臺
    北縣中和市○○段527 地號土地上如附圖所示Ａ部分房屋面
    積0.6 平方公尺拆除，並將土地遷讓返還原告及其他共有人
    全體。3.本件原告願供擔保，請准予宣告假執行。
二、被告方面：被告均未於言詞辯論期日到場，亦未提出書狀作
    任何有利於己之聲明或陳述。
三、本院之判斷：
  (一)本件原告主張之事實，業據其提出與所述相符之土地登記謄
    本及租賃契約等件影本為證（見本院卷第4 至18頁、第73、
    74頁），並經本院於99年3 月1 日前往現場履勘並囑託臺北
    縣中和地政事務所測量明確，製有勘驗筆錄、土地複丈成果
    圖及臺北縣中和政事務所99年3 月2 日北縣中地測字第0990
    003011號函在卷可憑（見本院卷第55至58頁）；而被告甲○
    ○、丁○○已於相當時期受合法之通知，而於言詞辯論期日
    均不到場，亦未提出相關書狀爭執，依民事訴訟法第280 條
    第3 項前段、第1 項規定，視同自認，是本件原告之主張，
    應信為真實。
  (二)按所有人對於無權占有或侵奪其所有物者，得請求返還之，
    民法第767 條前段定有明文；又各共有人對於第三人，得就
    共有物之全部為本於所有權之請求。但回復共有物之請求，
    僅得為共有人全體之利益為之，民法第821 條規定甚明。查
    被告丁○○所有坐落臺北縣中和市○○段526 、527 地號土
    地上如附圖所示編號Ａ部分面積75.43 平方公尺（74.83+0.
    6=75.43 ）之建物，及如附圖所示編號Ｂ部分面積0.68平方
    公尺之雨棚，無權占用系爭土地，被告丁○○並將該建物出
    租予被告甲○○占有使用，從而，原告基於民法第767 條前
    段及第821 條之所有權人物上請求權規定，請求被告丁○○
    拆屋還地及被告甲○○遷出系爭房屋，將上開土地返還原告
    及其他全體共有人，於法即屬有據，應予准許。
四、綜上所述，原告主張依民法第767 條及第821 條規定，請求
    ：(一)被告甲○○應自坐落臺北縣中和市○○段526 地號、
    527 地號土地上門牌號碼為臺北縣中和市○○路161 巷10弄
    2 號如附圖所示編號Ａ部分一層樓建物遷出（其中坐落臺北
    縣中和市○○段526 地號土地部分之建物面積為74.83 平方
    公尺，坐落臺北縣中和市○○段527 地號土地部分之建物面
    積為0.6 平方公尺）。(二)被告丁○○應將坐落臺北縣中和市
    ○○段526 地號、52 7地號土地上如附圖所示編號Ａ部分面
    積75.43 平方公尺之建物即門牌號碼為臺北縣中和市○○路
    161 巷10弄2 號一層樓房屋，及如附圖所示編號Ｂ部分面積
    0.68平方公尺之雨棚拆除，將該部分土地返還原告及其他全
    體共有人，為有理由，應予准許。
五、本件原告陳明願供擔保，聲請宣告假執行，於法核無不合，
    爰酌定相當擔保金額准許之；並依職權宣告被告甲○○、丁
    ○○分別就主文第一、二項之判決，得預供相當擔保金而免
    為假執行。
六、據上論結，本件原告之訴為有理由，依民事訴訟法第385 條
    第1 項前段、第78條、第390 條第2 項、第392 條第2 項，
    判決如主文。
中    華    民    國    99    年    4     月    23    日
                  民事第二庭    法  官  張筱琪
以上正本係照原本作成
如對本判決上訴，須於判決送達後20日內向本院提出上訴狀
中    華    民    國    99    年    4     月    23    日
                                書記官  連思斐

司法院資訊處製作；財團法人民間司法改革基金會備份。
